臺灣新北地方法院刑事裁定
111年度聲字第1374號
聲 明 異 議 人
即受刑人之配偶  楊雯婷
受    刑    人  許明棟




上列聲明異議人因受刑人犯公共危險案件，對於臺灣新北地方檢
察署檢察官執行命令之指揮（111年度執字第3673號），聲明異
議，本院裁定如下：
    主  文
聲明異議駁回。
    理  由
一、聲明異議意旨略以：受刑人許明棟因酒後駕車之公共危險案
    件，經本院以111年度交簡字第61號判決判處有期徒刑4月，
    如易科罰金，以新臺幣（下同）1,000元折算1日確定。惟經
    受刑人向臺灣新北地方檢察署（下稱新北地檢署）聲請易科
    罰金，承辦檢察官卻駁回易科罰金之聲請，命受刑人入監服
    刑。受刑人身為家中經濟支柱，有父母及三名年幼子女須照
    料，又受刑人始終坦承犯行，態度良好，僅係出於愛護子女
    之心，才在酒精尚未消退前即駕車接送子女，並非未記取教
    訓、不知悔改，爰請准予受刑人易科罰金之機會等語。
二、按受刑人或其法定代理人或配偶以檢察官執行之指揮為不當
    者，得向諭知該裁判之法院聲明異議，刑事訴訟法第484條
    定有明文。次按犯最重本刑為5年以下有期徒刑以下之刑之
    罪，而受6個月以下有期徒刑或拘役之宣告者，得以1000元
    、2000元或3000元折算1日，易科罰金。但確因不執行所宣
    告之刑，難收矯正之效，或難以維持法秩序者，不在此限，
    刑法第41條第1項定有明文。又有期徒刑或拘役得易科罰金
    之案件，法院所諭知者，僅係易科罰金時之折算標準而已，
    至於是否准予易科罰金，仍賦予執行檢察官視個案具體情形
    ，依前開法律規定而為裁量，亦即執行檢察官得考量受刑人
    之一切主、客觀條件，審酌其如不接受有期徒刑或拘役之執
    行，是否難達科刑之目的、收矯正之成效或維持法秩序等，
    以作為其裁量是否准予易科罰金之憑據，非謂受刑人受6個
    月以下有期徒刑或拘役之宣告時，執行檢察官即必然應准予
    易科罰金。且上開法條所稱「難收矯正之效」及「難以維持
    法秩序」，均屬不確定法律概念，此乃立法者賦予執行者能
    依具體個案，考量犯罪所造成法秩序等公益之危害大小、施
    以自由刑，避免受刑人再犯之效果高低等因素，據以審酌得
    否准予易科罰金，亦即執行者所為關於自由刑一般預防（維
    持法秩序）與特別預防（有效矯治受刑人使其回歸社會）目
    的之衡平裁量，非謂僅因受刑人個人家庭、生活處遇值得同
    情即應予以准許；且法律賦予執行檢察官此項裁量權，僅在
    發生違法裁量或有裁量瑕疵時，法院始有介入審查之必要，
    如執行檢察官於執行處分時，已具體說明不准易科罰金之理
    由，且未有逾越法律授權、專斷等濫用權力之情事，自不得
    遽謂執行檢察官之執行指揮為不當（最高法院100年度台抗
    字第646、647號裁定意旨參照）。
三、經查：
  ㈠本件檢察官111年5月11日111年度執字第3673號執行命令略以
    ；受刑人於99年間迄106年間共3犯刑法第185條之3之公共危
    險案件，其猶不知悔改，再於本案即110年間，再犯酒駕案
    件。考量受刑人於已4犯酒駕案件，則其歷經上揭刑事偵、
    審程序及爾後之刑罰執行過程，仍未能確實反省，痛改酒後
    駕駛動力交通工具之惡習，愛惜自己與他人之生命、身體及
    財產安全，顯然受刑人前揭涉犯酒駕案件之執行，未能使受
    刑人悛悔改過，且本次酒测值高達每公升1.18毫克，難認本
    次受刑人再犯酒後駕車所受刑之宣告，以易科罰金執行得收
    矯正及維持法秩序之效，故依刑法第41條第1項但書規定，
    不准易科罰金等語。
　㈡而受刑人於本案前，確實已有下述之酒後駕車紀錄，有下述
    案件之緩起訴處分書、判決書及被告前案紀錄表、全國刑案
    資料查註表在卷可稽：
　　①於99年2月9日0時25分許，因飲酒後駕駛自小客車，於駕駛
      途中不勝酒力睡著而為警攔檢，測得其呼氣酒精濃度為每
      公升0.86毫克而查獲，嗣經臺灣士林地方檢察署檢察官以
      99年度偵字第3097號為緩起訴處分確定，經受刑人於99年
      6月29日繳納處分金6萬元，並於100年4月20日緩起訴期滿
      。
　　②於100年8月11日0時11分許，因飲酒後駕駛自小客車為警攔
      檢，測得其呼氣酒精濃度為每公升0.95毫克而查獲，而經
      本院以100年度交簡字第4105號判決處罰金新臺幣8萬元確
      定，於100年10月19日執行完畢。
　　③於106年6月21日9時20分許，飲酒後駕駛自小客車，於高速
      公路上追撞前方車輛，而為警到場後測得其呼氣酒精濃度
      為每公升0.42毫克而查獲，經臺灣士林地方法院以106年
      度士交簡字第820號判決處有期徒刑2月確定，嗣經檢察官
      准予易科罰金，而於106年11月14日執行完畢。
　 ㈢、受刑人於前開①至③之案件後，此次復於110年12月7日17時
       30分，飲酒後駕駛自小客車，因不勝酒力，自撞路旁停
       放車輛，而為警到場後測得其呼氣酒精濃度為每公升1.1
       8毫克而查獲，而經本院以111年度交簡字第61號判決判
       處有期徒刑4月，如易科罰金，以1,000元折算1日確定，
       亦有本院上述判決在卷可按。
　 ㈣、觀諸受刑人上述歷次酒後駕車之紀錄，均係飲酒後駕駛自
       小客車上路，且其中1次於駕駛途中睡著、2次於途中發
       生車禍，顯已對公眾行的安全造成重大危害；況本案距
       受刑人上述106年間之前案易科罰金執行完畢日期不到5
       年，受刑人竟即再犯，顯見受刑人確有不知自我反省，
       法律意識薄弱之情形，前案易科罰金顯不足以使其心生
       警惕。是以，執行檢察官考量受刑人本案犯罪情節、對
       於他人生命安全危害程度、屬4犯酒駕案件、而認受刑人
       未能確實反省、悛悔改過，非予發監執行，難維持法秩
       序及收矯治之效，而就本案否准易科罰金之執行指揮，
       並無逾越法律授權或專斷而違反比例原則等濫用權力之
       情事，法院自應予以尊重。
　 ㈤、又現行刑法第41條有關得易刑處分之規定，既已刪除「受
       刑人因身體、教育、職業、家庭或其他正當事由，執行
       顯有困難」之規定，亦即執行檢察官准否受刑人易刑，
       已不須考量受刑人是否因身體、教育、職業、家庭等事
       由致入監執行顯有困難，而僅須考量受刑人如不接受有
       期徒刑或拘役之執行，是否「難收矯正之效，或難以維
       持法秩序」，以作為其裁量是否准予易科罰金或易服社
       會勞動之依據，而達到刑罰一般預防及特別預防之目的
       。是以，聲明異議意旨以受刑人尚有父母、年幼子女需
       照顧，須工作維持家中生活開銷等家庭因素請求准予易
       科罰金，上揭事由縱令屬實，均無礙於「難收矯正之效
       」及「難以維持法秩序」之認定，自不得以受刑人家庭
       環境作為指摘執行檢察官濫用裁量權限之正當理由，聲
       明異議人執此提起聲明異議，自無可採。
四、綜上所述，本件檢察官否准受刑人易科罰金之執行指揮，並
    無違法或不當之情形，聲明異議人聲明異議，為無理由，應
    予駁回。
五、依刑事訴訟法第486條，裁定如主文。
中　　華　　民　　國　　111 　年　　6 　　月　　24　　日
                  刑事第十三庭  法　官  陳昭筠
上列正本證明與原本無異。
如不服本裁定，應於裁定送達後五日內敘明抗告理由，向本院提
出抗告狀。
                                書記官  吳進安
中　　華　　民　　國　　111 　年　　6 　　月　　27　　日